智慧財產及商業法院民事裁定  
110年度民抗更(一)字第2號
抗   告   人  智冠科技股份有限公司

法 定代理 人  王俊博              
代   理   人  陳鵬光律師   
              呂紹凡律師
              江嘉瑜律師
相   對   人  杭州邊鋒網絡技術有限公司


兼法定代理人  張雪南              
共 同代理 人  談虎律師
              張嘉予律師
              姜萍律師
上列當事人間因侵害著作權有關財產權爭議等事件，抗告人對於
民國110年4月8日本院110年度民著訴字第7號裁定提起抗告，本
院裁定後，經最高法院110年度台抗字第1322號廢棄發回，本院
更為裁定如下：
    主  文
一、原裁定廢棄。
二、抗告及發回前再抗告費用均由相對人負擔。
　　理  由
一、抗告人起訴意旨略以：抗告人為電腦遊戲「武林群俠傳」（
    下稱系爭遊戲）之著作財產權人，相對人杭州邊鋒網絡技術
    有限公司（下稱邊鋒公司）未經其同意或授權，將系爭遊戲
    重製、改作或編輯後，於民國106年、107年間製作及發行手
    機遊戲「俠客風雲傳（單機版）」、「俠客風雲傳Online」
    （下合稱俠客遊戲），並在臺灣地區及大陸地區之網路遊戲
    平台公開發行販售，而侵害抗告人就系爭遊戲之著作財產權
    ，自應負損害賠償責任。又相對人張雪南為邊鋒公司之負責
    人，對於邊鋒公司之侵害著作權行為應負連帶賠償責任。爰
    依著作權法第84條、第88條及公司法第23條第2項等規定起
    訴，並請求禁止相對人自行或使第三人重製、改作、散布、
    公開傳輸系爭遊戲，及繼續散布、公開傳輸俠客遊戲或其重
    製品，並命相對人應連帶給付新臺幣165萬元之本息，及願
    供擔保請准宣告假執行等語。
二、原裁定意旨略以：
（一）相對人邊鋒公司為設立在大陸地區之私法人，在臺灣地區
      並無事務所或營業所，相對人張雪南亦為大陸地區人民，
      在我國並無住所，無從依民事訴訟法第2條規定取得管轄
      權。
（二）相對人邊鋒公司之俠客遊戲為其在大陸地區製作，此「製
      作」侵權行為之行為地及結果均在大陸地區，本院無管轄
      權。
（三）相對人邊鋒公司之俠客遊戲之「發行」結果地雖在臺灣地
      區，惟相對人分別為大陸地區之私法人、人民，大陸地區
      法院已取得本件管轄權，且調查便利，又本件在臺灣地區
      相關證據之調查或相對人文書提出均屬不易，恐造成證據
      提出不便及審理延宕，相對人在臺灣地區並無財產，抗告
      人縱於本院取得勝訴判決，恐將難以獲得實現或強制執行
      。
（四）況本院若就系爭遊戲被侵害之「發行」行為審理，仍應駁
      回無從取得管轄權之「製作」行為部分，致抗告人須就「
      製作」行為另行向具有管轄權之大陸地區法院起訴，造成
      抗告人訴訟成本增加及資源耗費，自難期進行有效、經濟
      之訴訟程序。此外，臺灣與大陸地區並無得移送訴訟事件
      之法律規定或司法互助協議，爰依不便利法庭原則拒絕本
      院之管轄權，而駁回抗告人之起訴及假執行之聲請等語。
三、抗告意旨略以：
（一）相對人於106年、107年製作發行俠客遊戲，於108年間將
      「俠客風雲傳Online」手機遊戲授權訴外人魔塊遊戲有限
      公司（下稱魔塊公司）在臺灣地區發行營利，又「俠客風
      雲傳（單機版）」手機遊戲，已在臺灣iOS系統之App Sto
      r
　　　e上架販售。因相對人製作發行俠客遊戲之行為雖歷經製
      作及發行階段，然法律意義上僅構成一個行為，屬於連續
      性之侵權行為，非存在數個侵權行為及數個訴訟標的。故
      相對人實施連續性之侵權行為之結果發生在臺灣地區，依
      民事訴訟法第15條第1項、智慧財產及商業法院組織法第3
      條第1款規定，應認本院就本件訴訟全部有管轄權。
（二）本件並無不便利法庭原則之適用：
　　⒈關於智慧財產涉外民事訴訟審判管轄權之歸屬，為因應網
      路社會之實際，應以客觀上行為人是否可預見法庭地為主
      要交易市場或活動領域，衡量兩地間交通密切程度、語言
      文化相近程度、網路交流程度等因素判斷法庭地享有國際
      管轄權。又我國法律未明文規定不便利法庭原則，自不得
      任意適用或類推適用，否則即有不適用法規或適用法規不
      當之違誤。
　　⒉相對人製作發行俠客遊戲侵害抗告人之著作權財產，其侵
      害行為之結果地發生在臺灣，亦即相對人已明知或可預見
      臺灣消費者將購買該遊戲，臺灣地區成為主要交易市場或
      活動領域，本院依法享有國際管轄權，並無以法無明文之
      「不便利法庭原則」而拒絕管轄之理由。
（三）本件在臺灣訴訟亦無不便利法庭之情形：
　　⒈相對人雖為大陸地區之私法人及自然人，然現今兩岸交流
      頻繁，交通、資訊流通均十分便利，民事訴訟程序亦未強
      制本人到場始能審理，且相對人已收受抗告人之起訴狀繕
      本，並委任訴訟代理人進行訴訟，足證於我國法院進行本
      件訴訟並無相對人應訴不便或不經濟之情形。又本件俠客
      遊戲有無侵害抗告人著作財產權，僅要有網路即可下載進
      行比對審理，抗告人已提出許多證據足以進入實體審理階
      段，縱須傳訊位於大陸地區之證人，亦可進行遠距訊問審
      理，不因在我國法院審理即有不便利之情形。
　　⒉再依據大陸最高人民法院公布並於104年7月1日施行之最高
      人民法院關於認可和執行臺灣地區法院民事判決的規定第
      1條，臺灣地區法院民事判決的當事人可根據本規定，作
      為申請人向人民法院申請認可臺灣地區有關法院民事判決
      及執行，故在臺灣法院判決，亦可於大陸地區執行，並非
      無法執行而無實益，故本件無不便利法庭原則適用之情事
      。為此，求為廢棄原裁定，發回本院續行審理等語。
四、按臺灣地區人民與大陸地區人民關於民事事件之管轄，臺灣
    地區人民與大陸地區人民關係條例並無明文，應類推適用我
    國民事訴訟法有關管轄之規定。又民事訴訟法第15條第1項
    關於因侵權行為涉訟之管轄規定，乃立法者就侵權行為事件
    之類型，考量行為地與事實之接近、關連，有助於證據調查
    之正確與經濟，兼顧加害人之預見可能及被害人之救濟便利
    等因素，予以明文，核與決定涉外事件管轄權之基礎理念相
    符。故於具體個案類推適用該項規定時，倘合於上開立法意
    旨，侵權行為地之法院自不得以由其管轄不當或不便為由，
    拒絕行使管轄權（最高法院110年度台抗字第1322號裁定意
    旨參照）。
五、經查：
（一）本院依智慧財產及商業法院組織法第3條第1款及民事訴訟
      法第15條第1項規定，取得本件管轄權：
　　⒈依專利法、商標法、著作權法、光碟管理條例、營業秘密
      法、積體電路電路布局保護法、植物品種及種苗法或公平
      交易法所保護之智慧財產權益所生之第一審及第二審民事
      訴訟事件，由智慧財產及商業法院管轄，此為智慧財產及
      商業法院組織法第3條第1款所明定。又按民事訴訟法第15
      條規定，因侵權行為涉訟者，得由行為地之法院管轄。所
      謂行為地，凡為一部實行行為或其一部行為結果發生之地
      皆屬之。
　　⒉查相對人邊鋒公司雖為大陸地區之私法人，然依抗告人主
      張之侵權事實，即相對人邊鋒公司製作發行侵害系爭遊戲
      著作權之俠客遊戲後，於107年11月12日前曾將「俠客風
      雲傳（單機版）」於Apple App Store上架，提供臺灣消
      費者付費下載，「俠客風雲傳Online」則授權由魔塊公司
      在臺灣地區代理發行，並改名為「逍遙群俠傳」，於108
      年3月6日透過Android網路平台發售等情，此有抗告人提
      出數位娛樂軟體分級查詢網影本、 App Store預覽頁面（
      原審卷一第49至55頁）、巴哈姆特網頁介紹影本（原審卷
      二第151頁）、 Apple購買電子發票收據（原審卷二第161
      頁）、108年8月7日魔塊公司電子郵件回函影本（原審卷
      二第159頁）等附卷可佐。堪認系爭遊戲應為相對人邊鋒
      公司製作，且除大陸地區外，臺灣地區消費者亦能在上開
      平台購買取得相對人邊鋒公司製作之俠客遊戲或重製物，
      此為相對人邊鋒公司所能預見之事實，則相對人邊鋒公司
      侵權行為之結果發生地既在臺灣地區，本院自得類推適用
      前揭規定而取得本件管轄權。
　　⒊至相對人固否認曾於臺灣地區發行或授權發行俠客遊戲，
      並以抗告人所提相關書證（原證5、6、7、12、17至21）
      並未經公證或認證為由，否認該等書證形式上之真正（原
      審卷二第71至73頁、本院更字卷第116至121頁）。惟按管
      轄權之有無，應依原告主張之事實，按諸法律關於管轄之
      規定而為認定，與其請求之是否成立無涉（最高法院65年
      度台抗字第162號判決先例參照）。抗告人所提前揭書證
      之真實性，乃本件訴訟實體審理時，法院判斷抗告人主張
      之事實是否為真正及其請求有無理由之問題，尚難逕執為
      排斥並否認本院就本件有管轄權，相對人以前詞否認本院
      有管轄權，並非可採。
（二）本件無「不便利法庭原則」之適用，本院無從拒絕行使管
      轄權：
　　⒈所謂不便利法庭原則，係指一國法院在數國產生國際裁判
      管轄權法律上衝突時，將對於國際上私法生活之安定及國
      際秩序之維持發生妨害，為避免國際裁判管轄權之積極衝
      突，並於原告之法院選擇權與被告之保障、法庭之方便間
      取得平衡，雖於受訴法院對某案件有國際裁判管轄權，然
      認為係一極不便利之法院，案件由其他有管轄權之法院管
      轄，最符合當事人及公眾之利益，且受訴法院繼續行使管
      轄加以裁判時，勢將對被告造成不當之負擔時，該國法院
      即得拒絕行使管轄權者而言。是以，倘我國法院非屬於極
      不便利之法院，且由我國法院管轄並符合當事人間之公平
      及公眾利益，即無不便利法庭原則之適用。
　　⒉依前所述，本院就本件訴訟已具有管轄權，雖相對人為大
      陸地區之私法人或人民，且部分侵權行為發生於大陸地區
      ，大陸地區法院亦應具有管轄權。然而，相對人於收受抗
      告人起訴狀繕本後，已在臺灣地區委請律師並提出陳報狀
      （原審卷一第127至129頁、原審卷二第67至79頁）代理其
      為訴訟行為，由於民事訴訟制度並未強制當事人本人到場
      始能進行審理，故相對人並無應訴上之困難；在證據調查
      方面，因系爭遊戲得由網路下載取得，且抗告人亦已提出
      系爭遊戲與俠客遊戲之侵權比對資料（原審卷二第3至63
      頁），並無證據調查上之不便；又縱使訴訟中抗告人對相
      對人所提大陸地區文書之真正有所爭執，需經認證，此為
      依法踐行之文書調查必要程序，亦難認因此增加相對人舉
      證不易之情形，並無事實上困難或極不便利之障礙。再者
      ，依「大陸地區最高人民法院關於認可和執行臺灣地區法
      院民事判決的規定」（本院更字卷第109至111頁），倘抗
      告人取得臺灣地區法院之勝訴判決後，自可依上開規定據
      以向大陸地區法院申請認可及執行，並不因相對人在臺灣
      地區無財產而發生無執行實益之情形。
　　⒊至相對人雖抗辯本件實體上須調查俠客遊戲之設計、製作
      過程事證多位於大陸地區，且損害賠償應調查之證據均位
      於大陸地區，倘由本院進行證據調查，甚為不便，且難期
      為有效、經濟之訴訟程序等等（本院更字卷第126至130頁
      ）。然而，相對人無論於原審、發回後抗告審均有委任臺
      灣地區律師進行訴訟（原審卷一第131至141頁、本院更字
      卷第135至141頁），已無應訴上之困難，且縱須於大陸地
      區調查證據，依智慧財產案件審理法第3條之規定，亦得
      由本院依兩造聲請或依職權以遠距視訊方式進行審理，並
      無相對人所述之不便，是相對人前揭所辯均無可採。至於
      相對人所稱大陸地區最高人民法院明文規定適用「不便利
      法庭」之原則，與本件是否得由本院取得管轄權無涉，並
      無從據為本院為不便利法庭之認定，附此敘明。
　　⒋再參以，抗告人主張相對人侵害著作權行為之結果發生地
      既在臺灣地區，如逕以「不便利法庭原則」排除抗告人得
      在臺灣地區起訴之權利，對於抗告人非屬公平，且因侵權
      事實亦發生於臺灣地區，若不賦予救濟管道，亦有害於公
      眾利益，尚難認原審就本件係屬不便利法庭，即無該「不
      便利法庭原則」之適用。　　　
六、綜上所述，原裁定以不便利法庭原則拒絕行使管轄權，且因
    本件無移送大陸地區法院之規定或司法互助協議為由，而駁
    回抗告人之起訴及假執行之聲請，尚有未洽。從而，抗告意
    旨指摘原裁定不當，求予廢棄，為有理由，爰將原第一審裁
    定廢棄，另由本院為適法之處理。
七、結論：本件抗告為有理由，爰依智慧財產案件審理法第1條
    、民事訴訟法第495條之1第1項、第450條、第95條、第78條
    ，裁定如主文。
中　　華　　民　　國　　111 　年　　2 　　月　　14　　日
                          智慧財產第二庭
                            審判長法  官  蔡惠如
                                  法  官  曾啓謀
                                  法  官  吳俊龍
以上正本係照原本作成。　　　　　　　　　　　　　　　
本裁定除以適用法規顯有錯誤為理由外，不得再抗告。如提起再
抗告，應於收受後10日內委任律師為代理人向本院提出再抗告狀
，並繳納再抗告費新台幣1千元。
中　　華　　民　　國　　111 　年　　2 　　月　　21　　日
                                 書記官  蔣淑君